【裁判字號】    99,訴,3458
【裁判日期】    990910
【裁判案由】    清償借款
【裁判全文】
臺灣臺北地方法院民事判決              99年度訴字第3458號
原      告  富邦資產管理股份有限公司
法定代理人  丙○○
訴訟代理人  丁○○
被      告  甲○○
            乙○○
上列當事人間清償借款事件，本院於民國99年8月26日言詞辯論
終結，判決如下：
    主  文
被告甲○○應給付原告新臺幣陸拾陸萬肆仟柒佰壹拾元，及如
附表一所示利息、違約金。
被告乙○○應給付原告新臺幣玖拾萬壹仟玖佰肆拾陸元，及如附
表二所示利息、違約金。
訴訟費用由被告負擔。
    事實及理由
壹、程序部分：
一、按「當事人得以合意定第一審管轄法院。但以關於由一定法
    律關係而生之訴訟為限。前項合意，應以文書證之。」，民
    事訴訟法第24條定有明文。經查，本件兩造於約定書第9條
    合意約定以本院為第一審管轄法院，有兩造不爭執之約定書
    影本附卷足憑（見本院卷第8頁），是本院就本件訴訟自有
    第一審管轄權。
二、按「訴之變更或追加，非經他造同意，不得為之，但擴張或
    減縮應受判決事項之聲明者，不在此限，民事訴訟法第255
    條第1項第3款定有明文。經查，原告起訴時原係請求「被告
    甲○○應給付原告新臺幣（下同）60萬3075元及如附表一所
    示之利息及違約金，暨已核算未受償之違約金6萬1638元」
    、「被告乙○○應給付原告82萬3494元及如附表二所示之利
    息及違約金，暨已核算未受償之違約金7萬8452元」、「願
    供擔保，請准予宣告假執行」（見本院卷第1頁）。嗣於民
    國99年8月26日於本院言詞辯論程序中中更正聲明為「被告
    甲○○應給付原告66萬4713元，及如附表一所示之利息及違
    約金」、「被告乙○○應給付原告90萬1946元，及如附表二
    所示之利息違約金」、「撤回假執行之聲請」（見本院卷第
    34 頁），核屬更正應受判決事項之聲明，揆諸上開說明，
    於法即無不合，應予准許。
貳、實體部分：
一、緣訴外人陳惠美（下稱陳惠美）邀同被告甲○○為連帶保證
    人，於83年12月2日向富邦商業銀行股份有限公司（下稱富
    邦銀行）借款一筆，簽訂借據及約定書一紙，借款304萬元
    ，又於86年6月23日簽訂增補契約一紙在案。陳惠美另邀同
    被告乙○○為連帶保證人，於87年4月7日向富邦銀行借款一
    筆，簽訂借據及約定書一紙，增補契約書一紙，借款160萬
    元在案。上開二筆借款之還款方式、借款期間、利率及清償
    條件等，均依借據及契約所載。又陳惠美邀同被告甲○○為
    連帶保證人之第一筆自借款94年4月2日起、陳惠美邀同被告
    乙○○為連帶保證人之第二筆借款自94年4月7日起，均未按
    約履債，依約定書第一條期限利益喪失條款之約定，其借款
    當已屆清償期，上揭第一筆借款本金尚欠87萬5636元，第二
    筆借款本金尚欠119萬5673元，暨各筆約定之利息及違約金
    未清償。富邦銀行自94年1月1日起與臺北銀行股份有限公司
    （下稱臺北銀行）合併，富邦銀行係消滅公司，其權利義務
    依法由存續合併之臺北銀行概括承受，又臺北銀行合併同時
    更名臺北富邦商業銀行股份有限公司（下稱臺北富邦銀行）
    ，有行政院金融監督管理委員會函可稽，臺北富邦銀行對被
    告之借款債權業於94年8月4日讓與原告。嗣原告聲請拍賣抵
    押物，並經臺灣板橋地方法院97年度執字第106550號拍賣抵
    押物強制執行事件，於98年8月4日受償142萬6279元，經依
    約抵充執行費2萬5879元及二筆借款至98年8月4日止之利息
    ，及部分本金64萬4740元後，目前被告甲○○尚欠原告本金
    60 萬3075元，被告乙○○尚欠原告本金82萬3494元，及各
    筆之利息、違約金暨已核算未受清償之違約金未清償。爰依
    各該借款法律關係，訴請被告甲○○、乙○○各給付如附表
    一、二所示本金、利息、違約金。
  (二)為此聲明：
    1.被告甲○○應給付原告66萬4713元，及如附表一所示之利
      息及違約金。
    2.被告乙○○應給付原告90萬1946元，及如附表二所示之利
      息及違約金。
二、被告甲○○抗辯略以：
  (一)被告甲○○對於陳惠美邀同被告甲○○為連帶保證人，於83
    年12月2日富邦銀行借款，並積欠如附表一所示本金、利息
    及違約金之事實並無爭執，然主債務人陳惠美今已往生，原
    告要求被告甲○○負責清償，顯不合理。
  (二)為此聲明：駁回原告之訴。
三、被告乙○○抗辯略以：
  (一)被告乙○○對於陳惠美邀同被告乙○○為連帶保證人，於87
    年4月7日富邦銀行借款，並積欠如附表二所示本金、利息及
    違約金之事實並無爭執，然主債務人陳惠美今已往生，原告
    就主債務人陳惠美過世之後的利息應該要暫停計算，且被告
    乙○○目前經濟能力不佳，無法清償龐大債務。
  (二)為此聲明：駁回原告之訴。
四、陳惠美邀同被告甲○○為連帶保證人，於83年12月2日向富
    富邦銀行借款借款304萬元，又於86年6月23日簽訂增補契約
    一紙，陳惠美另邀同被告乙○○為連帶保證人，於87年4月7
    日向富邦銀行借款160萬元，而陳惠美邀同被告甲○○為連
    帶保證人之第一筆借款自94年4月2日起、陳惠美邀同被告乙
    ○○為連帶保證人之第二筆借款自94年4月7日起，均未按約
    履債，上揭第一筆借款本金尚欠87萬5636元，第二筆借款本
    金尚欠119萬5673元，暨各該利息及違約金，富邦銀行自94
    年1月1日起與臺北銀行合併，富邦銀行係消滅公司，其權利
    義務依法由存續合併之臺北銀行概括承受，又臺北銀行合併
    同時更名臺北富邦銀行，臺北富邦銀行對被告之借款債權業
    於94年8月4日讓與原告，嗣原告聲請拍賣抵押物，並經臺灣
    板橋地方法院97年度執字第106550號拍賣抵押物強制執行事
    件，於98年8月4日受償142萬6279元，經依約抵充執行費2萬
    5879元及二筆借款至98年8月4日止之利息，及部分本金64
    萬4740元後，目前被告甲○○尚欠原告本金60萬3075元及如
    附表所示利息、違約金，被告乙○○尚欠原告本金82萬3494
    元及如附表二所示利息、違約金等情，有借據、約定書、增
    補契約、債權讓與及債權讓與及債權額結算確定證明書、債
    權轉讓公告、臺灣板橋地方法院民事執行處函及臺灣板橋地
    方法院民事執行處強制執行金額計算書分配表等資料附卷足
    憑，復為兩造所不爭執（見本院卷第34頁），堪信為真實。
    又被告甲○○、乙○○分係如附表一、二所示借款之連帶保
    證人，依兩造間連帶保證契約之約定，其等應就如附表一、
    二所示借款即應負連帶清償責任，從而，原告自得訴請被告
    甲○○、乙○○清償上揭債務，被告甲○○、乙○○徒以主
    債務人陳惠美已死亡，要求連帶保證人清償顯不合理等云抗
    辯，顯無理由，不足採信，從而，原告所為上開請求，應予
    准許。
五、綜上所述，原告依各該借款法律關係，訴請被告甲○○應給
    付原告66萬4713元，及如附表一所示之利息及違約金，被告
    乙○○應給付原告90萬1946元，及如附表二所示之利息及違
    約金，為有理由，應予准許。
六、至兩造其餘之攻擊防禦方法及證據資料，經本院斟酌後，認
    為均不足以影響本判決之結果，自無一一詳予論述之必要，
    附此敘明。
七、據上論結，本件原告之訴為有理由，依民事訴訟法第78條，
    判決如主文。
中    華    民    國    99    年    9     月    10    日
                  民事第六庭    法  官  李家慧
以上正本係照原本作成。
如對本判決上訴，須於判決送達後20日內向本院提出上訴狀。如
委任律師提起上訴者，應一併繳納上訴審裁判費。
中    華    民    國    99    年    9     月    10    日
                                書記官  康翠真

司法院資訊處製作；財團法人民間司法改革基金會備份。
